【裁判字號】    99,上易,949
【裁判日期】    990706
【裁判案由】    詐欺等
【裁判全文】
臺灣高等法院刑事判決                 99年度上易字第949號
上  訴  人
即  被  告  乙○○
            丙○○
上列上訴人因詐欺等案件，不服台灣士林地方法院九十八年度易
字第三０一號，中華民國九十九年三月二十六日第一審判決（起
訴案號：台灣士林地方法院檢察署九十八年度偵字第二七五九號
），提起上訴，本院判決如下：
    主  文
上訴駁回。
    事  實
一、乙○○前因違反懲治盜匪條例、竊盜等案件，經本院於民國
    八十四年六月三十日，以八十四年度上訴字第一三八三號判
    決應執行有期徒刑九年確定，八十四年十一月七日發監執行
    ，於八十九年一月四日因縮短刑期假釋出監，於假釋付保護
    管束期間未屆滿前，因違反保安處分執行法且情節重大，原
    執行機關陳請法務部函准辦理撤銷假釋，九十年二月十六日
    再入監執行前案殘刑（三年一月十三日），俟於九十三年二
    月二十三日縮刑期滿。惟乙○○於八十九年間，又因加重竊
    盜案件，經本院以九十年度上易字第三七三六號判決有期徒
    刑二年六月並刑前強制工作三年確定，於九十三年二月二十
    三日接續進入泰源技訓所，先執行刑前強制工作後，經臺灣
    基隆地方法院以九十四年度聲字第一一八九號裁定免除刑前
    強制工作而繼續執行有期徒刑二年六月，於九十五年二月十
    四日入臺東泰源分監，再經本院以九十六年度聲字第二０八
    五號裁定假釋付保護管束，於九十六年十月五日縮短刑期假
    釋出監，九十七年五月十九日假釋期滿，未經撤銷假釋，其
    未執行之刑以已執行論而執行完畢。詎其仍不知悔改，明知
    其並無患有口腔癌疾病，竟與丙○○共同基於意圖為丙○○
    不法所有之犯意聯絡，於九十六年十二月十九日前往臺北市
    ○○區○○路六三九號甲○○住處，由丙○○向甲○○佯以
    借貸而詐稱：乙○○患有口腔癌疾病，將來可以向保險公司
    領取保險理賠，足以清償借款云云，經甲○○當場向乙○○
    確認，乙○○則在旁附和訛稱：確實患有口腔癌疾病云云，
    使甲○○因而陷於錯誤而誤信為真，二人共同向甲○○詐得
    新臺幣（下同）七十萬元。
二、乙○○另基於為自己不法所有之意圖，於九十七年六月一日
    凌晨三時許之夜間，從台北市○○區○○路六三九號一樓甲○○、丁○○夫妻住處外，以徒手方式開啟廁所氣窗後翻越
    進入其內，竊取甲○○所有置於屋內之江南子真跡字畫三捲
    、仿徐悲鴻等人之古畫十餘捲、現金三千餘元、金融卡二張
    及丁○○所有之帝駝牌手錶一只及華碩牌筆記型電腦一台等
    物，得手後將手錶贈送予不知情之不明人士，另於同年七月
    十七日，將竊得之筆記型電腦歸還丁○○。
三、案經甲○○、丁○○告訴及臺北市政府警察局士林分局報告
    臺灣士林地方法院檢察署檢察官偵查起訴。
    理  由
壹、程序方面：
    按被告以外之人於審判外之言詞或書面陳述，除法律有規定
    者外，不得作為證據；又被告以外之人於審判外之陳述，雖
    不符合同法第一百五十九條之一至第一百五十九條之四之規
    定，但經當事人於審判程序同意作為證據，法院審酌該言詞
    陳述或書面陳述作成時之情況，認為適當者，亦得為證據。
    當事人、代理人或辯護人於法院調查證據時，知有第一百五
    十九條第一項不得為證據之情形，而未於言詞辯論終結前聲
    明異議者，視為有前項之同意，刑事訴訟法第一百五十九條
    第一項及第一百五十九條之五分別定有明文。本判決下列所
    引用之各該被告以外之人於審判外之陳述（包含書面陳述）
    ，雖屬傳聞證據，惟當事人於本院審判期日中表示同意作為
    證據方法而不予爭執，本院審酌上開證據資料製作時之情況
    ，尚無違法不當及證明力明顯過低之瑕疵，亦認為以之作為
    證據應屬適當。揆諸前開規定，爰依刑事訴訟法第一百五十
    九條之五規定，認前揭證據資料均有證據能力，先予敘明。
貳、實體方面：
一、訊據上訴人即被告乙○○、丙○○固均坦承於九十六年十二
    月十九日共同前往臺北市○○區○○路六三九號住處，由被
    告丙○○持被告乙○○當場書立之借據一紙向告訴人甲○○
    借款，而甲○○於上址交付現金七十萬元予被告丙○○等情
    ，惟被告二人均矢口否認有何詐欺情事，被告乙○○辯稱：
    我不是去跟甲○○借錢，我是去背書，當時我在丙○○公司
    上班，我不知道替人背書、簽本票有何嚴重性，我不知道這
    樣算是詐欺，若有詐欺，我也沒有分到錢，錢如何轉的我不
    知道，我只有替丙○○背書而已。至於伊於九十六年十二月
    十九日書立之借據上記載金額為八十五萬元，其中七十萬元
    是甲○○在當日交予丙○○的現金，另外十五萬元則是利息
    云云（詳本院卷第八一頁反面、六二頁）。被告丙○○則辯
    稱：以保險的事情去詐騙告訴人是不合理的，我是事後才知
    道是乙○○謊稱的，我還告訴甲○○，甲○○還叫我不要告
    乙○○給他們去發展，七十萬元是我開票給他，楊永德要從
    甲○○身上得到什麼好處，我不知道，我就是開公司借貸、
    繳利息，我沒有詐欺的行為云云（詳本院卷第八二頁反面）
    。經查：
  (一)關於被告乙○○雖於九十六年十一月十四日以自己為被保險
    人向全球人壽保險股份有限公司投保人壽保險，惟被告乙○○實際並未患有口腔癌疾病，或是因口腔癌獲得保險公司理
    賠之記錄，且上開保險嗣因九十七年十一月十四日之續期保
    險費未獲繳納，已於九十八年一月二十日停效等情，為被告
    二人所不爭執，並有全球人壽保險股份有限公司九十八年八
    月十八日（九八）全球壽（客）字第０八一八０一號函在卷
    可佐（見原審卷第六六至六九頁）。
  (二)有關被告丙○○與乙○○係以何種方式行騙而取得告訴人甲○○所交付七十萬元之事實，業據證人即告訴人甲○○於原
    審結證：丙○○騙伊說乙○○因為有口腔癌，可以拿到四千
    萬元，錢可以很快還給伊，所以伊的錢就被騙走了等語（詳
    原審卷第二三三頁），核與證人即被告二人之友人楊永德於
    原審證述：丙○○向伊說要向甲○○借錢，借錢借不到，乙○○向丙○○提議說他有保險。…之後丙○○向甲○○佯稱
    乙○○有欠她錢，叫乙○○簽下該紙切結書，表示待癌症保
    險理賠金下來，可以還錢給甲○○等語相符（詳原審卷第一
    九三、一九四頁），並有被告乙○○於同日即九十六年十二
    月十九日書立之借據一紙附卷可參（見他字第三二０九號卷
    第一二頁）。參酌被告丙○○自承在九十六年十二月十九日
    之前已有多筆向甲○○之借款尚未清償等情（詳原審卷第一
    九九頁），則衡諸一般常情，告訴人甲○○如未獲得進一步
    之保障下，焉有於九十六年十二月十九日再借錢給被告丙○○之可能。況且被告乙○○既自承出獄後，因被告丙○○之
    同意而到被告丙○○開設之釣蝦場上班，純粹想幫忙被告丙○○向甲○○借錢等語（詳原審卷第一一四、一九八、一九
    九頁），則被告乙○○在知悉被告丙○○向甲○○借錢而借
    不到之情況下，所提議保險理賠做擔保之事，焉有向被告丙○○謊稱罹患口腔癌疾病之動機或可能，因此被告丙○○辯
    稱事前不知道被告乙○○虛構罹患口腔癌一事，而是在向甲○○借得七十萬元後才發現不實云云，與一般常情不符，自
    不足採信，準此堪認被告丙○○向甲○○借錢未果後，確實
    與被告乙○○共同謀議，以向甲○○佯稱「乙○○患有口腔
    癌疾病，將來可以向保險公司領取保險理賠，足以清償借款
    」之欺罔行為，遂行詐騙甲○○並取得款項之犯意聯絡。
  (三)按投保人壽保險，並不足表示可以領取癌症險之理賠，亦即
    僅有投保之事實，難據此作為任何借款清償之擔保，被告二
    人均難諉為不知。因此，當被告丙○○於九十六年十二月十
    九日向甲○○詐稱乙○○患有口腔癌疾病時，甲○○當場轉
    向乙○○求證時，自不可能僅詢問被告乙○○有無投保一事
    ，而未詢問被告乙○○是否罹患口腔癌及可獲得理賠之金額
    若干，來作為是否繼續借錢給被告丙○○之參考。亦即被告
    乙○○在面對甲○○之詢問時，基於與被告丙○○詐騙甲○○以取得款項之犯意聯絡，必定有在旁配合被告丙○○之需
    要，進而附和被告丙○○之上開說詞，表示其確實患有口腔
    癌疾病等語，致使甲○○因而陷於錯誤，而交付現金七十萬
    元予被告丙○○。是被告乙○○辯稱甲○○僅有詢問伊關於
    保險之事，伊並未向甲○○表示伊患有口腔癌疾病云云，應
    係事後飾卸之詞，亦不足採信。是堪認被告二人就上開施用
    之詐術，有行為分擔，以致告訴人甲○○陷於錯誤而交付財
    物。至於被告乙○○另辯稱並未拿到甲○○交付之任何款項
    ，應不構成詐欺云云。按被告乙○○自承係為被告丙○○可
    以順利向甲○○獲取上開款項而為上開行為，則被告乙○○
    所為即是基於為被告丙○○不法所有之意圖，與被告丙○○
    有犯意聯絡及行為分擔，縱令被告乙○○事後未取得任何款
    項，亦無礙詐欺罪之成立。
  (四)據上，足見被告二人確有共同基於意圖為被告丙○○不法所
    有之詐欺犯行。至被告丙○○於本院審理時，請求傳喚九十
    七年初松山分局至被告丙○○台北市○○路住處之警員、其
    住處之總幹事、台灣房屋店長王群策及調查九十六年十一月
    四日至九十七年十一月四日是誰幫被告乙○○繳納全球人壽
    保險單之保費云云（見本院卷第四五、四六頁）；被告乙○○請求傳喚鄭錫豐，證明是否楊永德利用伊去作人頭云云（
    見本院卷第八一頁），均與被告二人是否施用詐術，以致告
    訴人甲○○陷於錯誤而交付財物乙情無涉，且上揭被告二人
    請求傳喚之證人，亦非被告二人向告訴人甲○○借錢時在場
    見證之人（見他字第三二０九號卷第一二頁），是本院認無
    傳喚或調查之必要，附此敘明。
  (五)本件事證明確，被告二人犯行均堪以認定，自應依法論科。
二、另被告乙○○對於上開時、地，竊得如事實欄二所示之財物
    ，已於偵查、原審及本院審理中均坦承不諱（詳偵字第二七
    五九號卷第一六頁，他字第二０四三號卷第五四、五五頁，
    原審卷第一一四、一一六頁，本院卷第六０頁反面），核與
    告訴人甲○○、丁○○於偵查中之指訴（詳他字第二０四三
    號卷第五一頁）相符，並有失竊之筆記型電腦照片四幀在卷
    可稽（見他字第二０四三號卷第三三至三五頁），堪認被告
    乙○○上開出於任意性之自白與事實相符，得採為認定事實
    之證據。本件事證明確，被告乙○○此部分犯行亦堪認定，
    亦應依法論科。
三、按刑法上所謂夜間，為日出前日沒後（最高法院二十九年滬
    上字第六十三號判例參照）。又刑法第三百二十一條第一項
    第二款所謂安全設備，係指依社會通常觀念足認為防盜之設
    備而言（參最高法院五十五年台上字第五四七號判例要旨）
    。被告乙○○徒手開啟及翻越之氣窗，係供通風，並非供人
    爬進爬出之用，且依社會通常觀念足認為防盜之設備，被告
    乙○○徒手開啟氣窗後翻越進入行竊，自係踰越安全設備竊
    盜。
四、核被告二人所為事實欄一之行為，係犯刑法三百三十九條第
    一項詐欺取財既遂罪；被告乙○○所為事實欄二之行為，係
    犯刑法第三百二十一條第一項第一款、第二款之逾越安全設
    備夜間侵入住宅竊盜罪。被告二人所為事實欄一之行為，有
    犯意聯絡及行為分擔，均為共同正犯。再公訴意旨原記載被
    告二人詐欺之金額達七百八十五萬元，嗣經檢察官於原審當
    庭縮減詐欺之金額為八十五萬元（見原審卷第二六二頁），
    惟除事實欄一所載交付之七十萬元外，並無任何證據證明甲○○當日另有交付超過七十萬元之金額，因此，檢察官所指
    被告二人詐欺所得超過七十萬元之部分，應係誤載，併予敘
    明。又被告乙○○前有事實欄一所載之犯罪科刑執行紀錄，
    有本院被告前案紀錄表在卷可稽（見本院卷第二九至三三頁
    ），其於五年內故意再犯事實欄二所示之罪，為累犯，就該
    部分，自應依刑法第四十七條第一項規定加重其刑。
五、原審經詳細調查，以被告二人罪證明確，適用上揭規定，並
    就被告二人共同詐欺部分，審酌被告二人之素行，僅因缺錢
    即共同圖謀詐財，利用告訴人之信任而施以詐術，所造成告
    訴人之危害，以及犯罪所得之金額不少，被告二人於犯罪後
    仍狡言卸責，毫無悔意等一切情狀，各量處有期徒刑六月，
    並就被告丙○○量處之刑，諭知易科罰金之折算標準；就被
    告乙○○加重竊盜部分，審酌被告乙○○有多次竊盜之前科
    ，年壯力強，不思正途取得財物，隨意侵入告訴人之住處行
    竊，所竊得財物之價值，以及其犯罪手段對於居住安全之危
    害不輕，且尚未賠償告訴人所受之損害及犯罪後坦承犯行之
    態度等一切情狀，量處有期徒刑一年六月，並與上揭共同詐
    欺部分所量處之刑，定應執行有期徒刑一年十月。核原審認
    事用法並無不合，量刑亦屬允當。被告二人以否認事實欄一
    所載之犯行為由上訴，被告乙○○並以原審就加重竊盜部分
    量刑過重為由上訴，指摘原審判決不當，均無理由，應予駁
    回。
據上論斷，應依刑事訴訟法第三百六十八條，判決如主文。
本案經檢察官鄭富銘到庭執行職務。
中    華    民    國    99    年    7     月    6     日
                  刑事第十七庭  審判長法  官  王聰明
                                      法  官  陳世宗
                                      法  官  陳憲裕
以上正本證明與原本無異。
不得上訴。
                                      書記官  張玉如
中    華    民    國    99    年    7     月    7     日
附錄：本案論罪科刑法條全文
刑法第三百三十九條：
（普通詐欺罪）
意圖為自己或第三人不法之所有，以詐術使人將本人或第三人之
物交付者，處 5 年以下有期徒刑、拘役或科或併科 1 千元以下
罰金。
以前項方法得財產上不法之利益或使第三人得之者，亦同。
前二項之未遂犯罰之。
刑法第三百二十一條：
（加重竊盜罪）
犯竊盜罪而有左列情形之一者，處 6 月以上、 5 年以下有期徒
刑：
一、於夜間侵入住宅或有人居住之建築物、船艦或隱匿其內而犯
    之者。
二、毀越門扇、牆垣或其他安全設備而犯之者。
三、攜帶兇器而犯之者。
四、結夥三人以上而犯之者。
五、乘火災、水災或其他災害之際而犯之者。
六、在車站或埠頭而犯之者。
前項之未遂犯罰之。

司法院資訊處製作；財團法人民間司法改革基金會備份。
